【裁判字號】    89,訴,1887
【裁判日期】    891031
【裁判案由】    殺人未遂
【裁判全文】
~V;臺灣高雄地方法院刑事判決                     八十九年度訴字第一八八七號
    公  訴  人  臺灣高雄地方法院檢察署檢察官
    被      告  乙○○
    指定辯護人  本院公設辯護人  丙○○
右列被告因殺人未遂案件，經檢察官提起公訴（八十九年度偵字第六０九一號），本
院判決如左：
    主  文
乙○○共同傷害人之身體，累犯，處有期徒刑貳年參月。
未扣案之木質球棒貳支沒收。
    事  實
一、乙○○曾有違反槍砲彈藥刀械管制條例、違反戡亂時期肅清煙毒條例、妨害兵役
    治罪條例、違反懲治盜匪條例之犯罪紀錄，其於民國八十二年間因煙毒案件，經
    法院判處有期徒刑三年二月，嗣經與另案定應執行有期徒刑三年四月，於八十六
    年三月二十二日縮短刑期執行完畢，詎不知悔改，於八十九年一月十日零時許，
    乙○○之朋友綽號為「營仔」之成年男子（姓名年籍不詳），開車於高雄縣鳳山
    市○○里○○路二二號前，見甲○○不滿，即攔截甲○○所駕駛之車牌號碼ＹＺ
    －七三００號自小貨車，並向甲○○揚稱：「不要走，要幫你理頭」等語，隨即
    聯絡乙○○及姓名年籍不詳綽號為「欽仔」之成年男子，分持乙○○所有之木質
    球棒各一支（未扣案），至上開地點，共同基於普通傷害之犯意，毆打甲○○，
    致甲○○受有頭部外傷、併右側顱骨骨折、及右側硬腦膜上出血、及腦疝、右側
    髕骨骨折等傷害。
二、案經高雄縣警察局鳳山分局報請台灣高雄地方法院檢察署檢察官偵查起訴。
    理  由
一、右揭事實訊據被告乙○○坦承不諱，核與被害人甲○○之指訴情節相符，並經現
    場目睹證人楊耀章證述藄詳，復據證人呂慶祥醫師證述在卷，並有國軍高雄總醫
    院附設民眾診療服務處出具之診斷證明書一紙附卷可稽，罪證明確，被告犯行堪
    以認定。
二、核被告所為係犯刑法第二百七十七條第一項之傷害罪。被告與綽號「營仔」「欽
    仔」之人共同犯罪，彼此間有犯意聯絡及行為分擔，均為共同正犯。又被告於八
    十二年間因煙毒案件，經法院判處有期徒刑三年二月，嗣經與另案定應執行有期
    徒刑三年四月，於八十六年三月二十二日縮短刑期執行完畢之事實，有本院被告
    院內索引卡紀錄表、台灣高等法院被告全國前案紀錄表在卷可考，其於上開刑執
    行完畢後五年以內，再犯有期徒刑以上之本罪，為累犯，應依法加重其刑。公訴
    意旨雖以球棒係堅硬之物體，猛力朝向人體重要部位毆擊，應有致命之可能，認
    被告所為應構成刑法第二百七十一條第二項、第一項之殺人未遂罪云云。惟按「
    殺人與傷害致死之區別，應以有無殺意為斷，及是否為致命部位，有時雖可藉為
    認定有無殺意之心證，究不能據為絕對之標準，最高法院十八年上字第一三０九
    號判例參照。次查，判斷行為人於行為當時，主觀上是否有殺人之故意，除應斟
    酌其使用之凶器種類、攻擊部位、行為時之態度外，尚應深入觀察行為人與被害
    人之關係、衝突之起因、行為當時所受之刺激、下手輕重、被害人受傷情形及行
    為人事後態度等各項因素，綜合研析，尚難遽以被告持木質球棒毆打被害人頭部
    ，即認其必有殺人之故意。經查，(一)被告與被害人間並無深仇大恨，僅因案發當
    日，共犯「營仔」之男子駕車見被害人不滿，而聯絡被告與共犯「欽仔」之男子
    前來，共同毆打被害人，尚難認其僅因細微之故，即萌殺死被害人之動機。(二)被
    害人之上述診斷證明書固載有頭部外傷、併右側顱骨骨折、及右側硬腦膜上出血
、及腦疝、右側髕骨骨折等傷害，然頭部外傷、併右側顱骨骨折、及右側硬腦膜
    上出血、腦疝實係一處頭部傷害，即外側係頭部外傷、進而右側顱骨骨折、進而
    右側硬腦膜上出血及腦疝，並非頭部多處受傷，另外之傷害係左側髕骨（即膝蓋
    骨）骨折，此情業據呂慶祥醫師證述在卷。雖上開右側腦硬膜上出血及腦疝足以
    危及生命之情，有證人呂慶祥醫師之訊問筆錄在卷可證，惟頭部係人體之脆弱部
    位，而球棒係堅硬之物，若被告有殺人故意持球棒猛烈毆擊被害人頭部，則不致
    頭部僅有上開一處傷勢，傷勢必然更為嚴重，是以被告辯稱並非故意毆打被害人
    頭部，而係被害人在掙扎時，無意間打到等語，尚非全然不可採信。(三)被告與共
    犯「營仔」「欽仔」毆打被害人後，被害人靠著其自小貨車坐著，被告與共犯「
    營仔」「欽仔」之男子即自行離開等情，分據被告及被害人供述在卷，且被害人
    於偵查及本院審理時均陳稱：其被打倒坐在地上時，被告與共犯中有一人稱：「
    爸爸不要再打了，有教訓就好」，然後即離開等語明確。足見被告與另二名共犯
    於毆打被害人時，僅係為教訓被害人，並無置被害人於死之決心與故意，否則被
    害人既已遭毆打坐落在地，毫無抵抗能力，被告與其共犯應可繼續毆打被害人，
    惟被告與其共犯並無如此行為。綜上，被告僅因上述原因毆打被害人，與被害人
    素不相識，亦無深仇大恨，尚乏殺人之動機及背景，且被告持球棒毆打被害人頭
    部非無可能係在被害人掙扎時所傷，又被害人於受傷倒地後，被告與其共犯見教
    訓被害人目的已達，即自行離去，並未趁被害人無力抵抗時繼續毆打被害人，是
    以被告與其共犯毆打被害人應無殺死被害人之故意。職是，公訴人認被告所為係
    犯刑法第二百七十一條第二項、第一項之殺人未遂罪，容有未洽，惟社會基本事
    實相同，本院應予變更起訴法條。爰審酌被告曾有如事實欄所示之犯罪紀錄，有
    上開刑案資料表足憑，素行不良，其僅因細故，即夥同其他二名共犯持球棒毆打
    被害人，致被害人受有上述傷害，漠視他人身體之權利，惡性不可謂不重，及其
    犯罪後態度等一切情狀，量處如主文所示之刑，以資懲儆。被告與其共犯持以傷
    害被害人之木質球棒二支，係被告所有供犯罪所用之物，業經其供明在卷，雖未
    扣案，然不能證明業已滅失，應依刑法第三十八條第一項第二款併予宣告沒收之
    。
據上論斷，應依刑事訴訟法第二百九十九條第一項前段、第三百條，刑法第廿八條、
第二百七十七條第一項、第四十七條、第三十八條第一項第二款，罰金罰鍰提高標準
條例第一條前段，判決如主文。
本案經檢察官詹美玲到庭執行職務
中    華    民    國      八十九      年      十      月      三十一    日
                                      臺灣高雄地方法院刑事庭
                                法  官    郭錦茂
右正本證明與原本無異。
如不服本判決，應於判決送達後十日內，向本院提出上訴狀。
                                書記官    賴佳慧
中    華    民    國      八十九      年      十一      月      三      日
附錄本判決論罪法條：
刑法第二百七十七條第一項：
  傷害人之身體或健康者，處三年以下有期徒刑、拘役或一千元以下罰金。


司法院資訊處製作；財團法人民間司法改革基金會備份。
